【裁判字號】    89,易,2607
【裁判日期】    890720
【裁判案由】    詐欺
【裁判全文】
臺灣高雄地方法院刑事判決                        八十九年度易字第二六七號
    公  訴  人  臺灣高雄地方法院檢察署檢察官
    被      告  甲○○
右列被告因詐欺案件，經檢察官提起公訴（八十九年度偵字第五九九四號），本院判
決如左：
    主  文
甲○○連續以詐術得財產上不法之利益，處有期徒刑捌月。
    事  實
一、甲○○於民國八十七年二月十三日向中國信託商業銀行股份有限公司（以下簡稱
    中國信託銀行）申請使用ＶＩＳＡ信用卡（卡號：000000000─０五二
    九─七七九九）刷卡簽帳消費，約定授信額度為新台幣（下同）五萬元，中國信
    託銀行承諾在其消費簽帳後先代為支付簽帳款予消費之特約商店，甲○○再於翌
    月繳款截止日前繳納全數簽帳款或選擇依循環信用方式繳納最低應繳金額予中國
    信託銀行。詎甲○○明知其因連續二個月未清償上開信用卡簽帳消費款，業經中
    國信託銀行於八十七年十一月三十日停止使用上開信用卡簽帳消費之權利，已不
    能再享有先消費後付款之利益，竟意圖為自己不法之利益，基於概括犯意，自八
    十八年一月五日起至同年一月十七日止之十三日內，利用航空飛機刷卡時無法與
    發卡銀行連線查核卡片有無停用之機會，連續持該信用卡，於如附表所示之時間
    ，在航空公司飛機上簽帳消費共四十筆金額，合計高達七十一萬六千六百十八元
    ，致中國信託銀行陷於錯誤而先為其支付上開款項予特約商店，甲○○則獲得相
    當於上開款項之財產上之不法利益，嗣因甲○○均拒不償付消費簽帳款，且避不
    見面，中國信託銀行始知受騙。
二、案經中國信託銀行訴請台灣高雄地方法院檢察署檢察官偵查起訴。
    理   由
一、訊據被告甲○○固坦承持前揭信用卡於右揭十三日內，連續在航空飛機上刷卡消
    費及未付消費款之事實，惟矢口否認有詐欺之意思，辯稱：伊不知道信用卡已被
    停卡，因於八十八年一月間為香港友人之餐廳打工，經常往返台灣與香港，故於
    飛機上持該信用卡簽帳消費購買煙酒、化妝品送予香港當地之朋友云云。惟查，
    右揭事實業經告訴人中國信託銀行之代理人于立群於檢察官偵訊時及本院審理時
    指述在卷，並有被告信用卡申請表格、停卡前之消費明細表、停卡後於飛機上消
    費之交易明細表及簽帳單等資料附卷可稽，而被告因因連續二個月未清償上開信
    用卡簽帳消費款，經中國信託銀行於八十七年十一月三十日依約強制停卡，並通
    知被告等情，復據告訴人代理人于立群於本院陳明可按，被告空言辯稱不知信用
    卡遭停用，自不足採。另由上開被告所領用之信用卡於停卡前之消費明細表可知
    ，被告均僅於翌月繳納上月簽帳款之最低應繳金額予中國信託銀行，並未按月全
    數清償，顯見被告於停卡前之經濟情況已不敷清償每月之簽帳款，否則何須選擇
    僅繳納最低應繳金額，任由中國信託銀行收取高額之循環信用利息（年息百分之
    二十），又被告嗣於八十七年八、九月間因另負債三十幾萬元，故連續二個月未
    向中國信託銀行清償分毫，致遭中國信託銀行依約於八十七年十一月三十日強制
    停卡等情，復據其本院審理時自陳在卷可按，益證被告於遭中國信託銀行停卡時
    已對外舉債，經濟情況不佳，則其於八十八年一月間又以該卡於航空機上大肆刷
    卡消費，且在十三日內密集刷卡四十筆，累積金額高達七十一萬六千六百十八元
    ，且於航空機上之消費之煙、酒、化妝品等物品，又非屬生活所必須，以其當時
    負債之經濟情況，顯然不足支付此大筆之消費，事後又拒不繳款，使告訴人陷於
    錯誤而支付上開款項予被告消費之特約商店，渠辯稱無詐欺之意，孰人能信？此
    外，參諸如附表所示被告在航空公司飛機上簽帳消費之紀錄可知，自八十八年一
    月五日起至同年一月十七日止連續十三日內，被告每日均有在飛機上簽帳消費之
    紀錄，甚有搭機至香港當日來回者，被告顯係利用在航空飛機上刷卡時，無法立
    即與發卡銀行連線查核卡片有無停用之盲點，故意搭乘飛機以達刷卡消費獲取不
    法利益之目的甚明，是被告上開所辯，顯係卸責之詞，不足採信。本件事證明確
    ，被告犯行洵堪認定。
二、核被告所為係犯刑法第三百三十九條第二項、第一項詐欺得利罪，其先後多次犯
    行，時間緊接，以同一方式反覆為之，所為係犯罪構成要件相同之罪，顯係基於
    概括犯意為之，為連續犯，應依刑法第五十六條規定以一罪論，並依法加重其刑
    。爰審酌被告明知其已對外舉債，無資力支付高額消費物品，竟仍不知節制開銷
    ，利用在航空飛機上刷卡時無法與發卡銀行連線查核信用卡有無遭停用之盲點，
    連續於半個月內持已遭停用之信用卡，在飛機上恣意大量刷卡，金額高達七十餘
    萬元，獲取非其經濟能力所能負擔之奢侈品，其投機取財行徑，實屬惡性重大，
    且因其無力清償亦無其他財產可供求償，致發卡銀行迄今仍分毫未受清償，形成
    呆帳，非但破壞信用卡交易秩序，且樹立不良示範，破壞社會風氣，犯後迄今猶
    飾詞狡辯，未坦承錯誤，顯無悔意，自不宜寬貸，故從重量處如主文所示之刑。
據上論斷，應依刑事訴訟法第二百九十九條第一項前段，刑法第五十六條、第三百三
十九條第二項、第一項，罰金罰鍰提高標準條例第一條前段，判決如主文。
中      華      民      國    八十九    年      七      月     二十     日
                                  臺灣高雄地方法院刑事庭
                                      法  官  陳淑卿
右正本證明與原本無異。
如不服本判決，應於判決送達後十日內，向本院提出上訴狀。
                                      書記官  陳朝宗
中      華      民      國    八十九    年      七      月     二十 一  日
附錄本案論罪科刑法條：
刑法第三百三十九條
意圖為自己或第三人不法之所有，以詐術使人將本人或第三人之物交付者，處五年以
下有期徒刑、拘役或科或併科一千元以下罰金。
以前項方法得財產上不法之利益或使第三人得之者亦同。
前二項之未遂犯罰之。


司法院資訊處製作；財團法人民間司法改革基金會備份。
